【裁判字號】    99,消債更,22
【裁判日期】    990208
【裁判案由】    聲請更生程序
【裁判全文】
臺灣高雄地方法院民事裁定           99年度消債更字第22號
聲  請  人  甲○○
代  理  人  徐豐益律師
上列當事人因消費者債務清理事件聲請更生，本院裁定如下：
    主  文
聲請駁回。
聲請費用由聲請人負擔。
    理  由
一、本件聲請意旨略以：聲請人前曾依金融主管機關協調成立之
    中華民國銀行公會會員辦理消費金融案件無擔保債務協商機
    制，與債權人達成分期還款協議，同意自民國95年10月起、
    分120 期、利率0%、每月繳納新台幣（下同）18,635元方式
    償還欠款。然聲請人於95年10月間因罹患急性B 型肝炎住院
    ，嗣因療養之故致有一段期間無法工作，其已勉力還款至96
    年12月，實因聲請人履行協商有重大困難，始為毀諾，此並
    非主觀上惡意不履行協商，實係客觀上確有不可歸責於聲請
    人之事由。又聲請人之無擔保或無優先權之債務總額未逾1,
    200 萬元，復未經法院裁定開始清算程序或宣告破產，爰向
    本院聲請更生等語。
二、按債務人與金融機構協商成立者，不得聲請更生或清算，但
    因不可歸責於己之事由，致履行顯有重大困難者，不在此限
    ；本條例施行前，債務人依金融主管機關協調成立之中華民
    國銀行公會會員辦理消費金融案件無擔保債務協商機制與金
    融機構成立之協商，準用前項之規定，消費者債務清理條例
    第151 條第5 項、第6 項分別定有明文。衡諸債之關係，係
    以當事人間之信賴關係為基礎，為社會經濟組織之重要支柱
    ，故當事人於以法律行為追求自己之利益之際，亦應顧及對
    方之利益，並考量債權債務在社會上之作用，本於誠實及信
    用之原則，行使債權及履行債務。為兼顧債權人、債務人雙
    方之利益，對陷於經濟上困境之消費者，乃允其於消費者債
    務清理條例施行後，得選擇以重建型之更生程序或清算型之
    清算程序清理其債務，藉以妥適調整債務人與債權人及其他
    利害關係人間之權利義務關係，保障債權人獲得公平受償，
    並謀求消費者經濟生活之重建復甦機會。惟對於已與金融機
    構協商成立，或於本條例施行前，已依金融主管機關協調成
    立之中華民國銀行公會會員辦理消費金融案件無擔保債務協
    商機制與金融機構成立協商之債務人，若非因不可歸責於己
    之事由，致履行顯有重大困難，僅係為圖謀減免債務，而不
    為債務之履行，自有違債權契約為誠信契約之本旨，故依消
    費者債務清理條例第151 條第6 項準用同條第5 項前段之規
    定，不得聲請更生或清算，始能避免肇致道德危險。次按聲
    請更生或清算不合程式或不備其他要件者，法院應以裁定駁
    回之，但其情形可以補正者，法院應定期間先命補正，消費
    者債務清理條例第8 條亦有明文規定。
三、惟查：
（一）聲請人95~97 年之所得總額各為1,369,111 元、1,318,06
      2 元、749,611 元，平均每月收入各為114,093 元、109,
      838 元及62,467元，此有聲請人之財政部高雄市國國稅局
      綜合所得稅各類所得資料清單及本院職權調取之稅務電子
      閘門財產所得明細表等附卷可稽，縱97年度所得有較為減
      少之情，仍堪予認定其所得係呈現甚為穩定之趨勢。聲請
      人陳報因住院後療養而有陣子無力工作，方於繳納12期協
      商款後毀諾云云，並檢附奇美醫院開立之診斷證明書為證
      ，然依照上開診斷說明書內容，僅載明病名及聲請人於95
      年10月間住院9 日等語，並未能就聲請人因而減損其工作
      能力有所證明，且倘採認聲請人所言，則伊毀諾之時間點
      應係96年12月，實與其於95年10月間罹患急性B 型肝炎住
      院治療無關聯，再觀聲請人之所得資料清單所示，每年度
      均有正常收入亦無間斷之實，且屬高收入族群，是聲請人
      陳報內容，尚不足採，此外，其就於該毀諾之時間點，是
      否有其他任何重大變化之情事，聲請人均未提出事證敘明
      ，在客觀事實並未有顯著變動之下，「因罹患疾病而暫時
      無力工作協商條件之嚴苛」顯與「不可歸責於己之事由致
      履行顯有重大困難」之要件不符，故難認債務人之聲請係
      為有理由。
（二）再者，聲請人雖於毀諾後再尋求個別協商一致性協商未果
      ，，然若具相當償還誠意，自仍應再循協商途徑謀求解決
      ，復據聲請人所提出之98年度員工薪資表所示，其該年度
      所得為799,357 元，倘以每月平均所得為66,613元為準，
      扣除伊向本院陳報之每月必要支出19,666元後，尚得剩餘
      46,947元，若再以此可支配金額償還聲請人所積欠之總債
      務額計為2,036,716 元，僅需約4 年期間【計算式：2,03
      6,716 元÷46,947元≒4 年】，衡諸常情，聲請人之年齡
      45歲，正值工作能力高峰期，其陳稱無力繼續負擔協商金
      額及不能清償債務或有不能清償債務之虞云云，自難採信
      。
四、綜上所述，本件債務人既無不可歸責之事由，亦無不能清償
    債務或有不能清償之虞等情，是本件債務人聲請更生，應屬
    要件不備且又無從補正，揆諸前揭條文意旨，自應駁回其更
    生之聲請。
五、依消費者債務清理條例第8 條前段、第15條，民事訴訟法第
    95條 、第78條，裁定如主文。
中    華    民    國    99    年    2     月     8    日
                  民事鳳山分庭  法  官  林意芳
以上正本係照原本作成。
如不服本裁定，應於裁定送達後10日內，以書狀向本院提出抗告
，並繳納抗告費新臺幣1千元。
中    華    民    國    99    年    2     月    9     日
                                書記官  劉國偉

司法院資訊處製作；財團法人民間司法改革基金會備份。
